臺灣士林地方法院民事判決　　　　　　 94年度重訴字第113號
原　　　告　丁○○○
輔　佐　人　丙○○
訴訟代理人　邱群傑律師
複 代理 人　許卓敏律師
　　　　　　何叔孋律師
被　　　告　己○○
　　　　　　　　　　　　號4樓.
訴訟代理人　甲○○
被　　　告　立邦通運有限公司
法定代理人　乙○○
訴訟代理人　戊○○
上列當事人間因業務過失致死案件提起附帶民事訴訟請求損害賠
償事件，經刑事庭裁定後移送前來（93年度交重附民字第7 號）
，本院於民國94年6 月20日言詞辯論終結，判決如下：
    主      文
原告之訴及其假執行之聲請均駁回。
訴訟費用由原告負擔。
    事實及理由
一、按因犯罪而受損害之人，於刑事訴訟程序得附帶提起民事訴
    訟，對於被告及依民法負賠償責任之人，請求回復其損害，
    刑事訴訟法第487 條第1 項定有明文。又法院審酌當事人所
    提起之附帶民事訴訟，是否符合刑事訴訟法之規定，而得以
    裁定移送於民事庭，係以刑事庭為移送裁定時之狀態，亦即
    以移送裁定時刑事判決所認定之事實為準，至於嗣後情事縱
    有變更，亦非所問，最高法院82年臺抗字第351 號裁定著有
    明文。經查，被告己○○涉及之刑責，經本院93年度交訴字
    第7 號刑事判決，判決被告己○○係犯刑法第276 條第2 項
    之業務過失致死罪，有判決書附卷足憑，原告係被害人之母
    ，依民法第184 條第1 項前段、第192 條、第194 條之規定
    ，原告亦為因犯罪而受損害之人，自得提起本件訴訟，雖臺
    灣高等法院嗣以94年度交上訴字第8 號刑事判決撤銷原判決
    ，改判被告己○○無罪，惟刑事法院裁定移送本院審理時，
    既符合刑事訴訟法第487 條第1 項之規定，揆諸前開說明，
    臺灣高等法院前開之判決，即不足以影響原告所提起之本件
    附帶民事訴訟為合法之認定，合先明。
二、本件原告起訴主張：被告己○○為被告立邦運通有限公司（
    下稱「立邦公司」）之貨櫃車司機，於民國91年5 月17日晚
    間7 時20分許，駕駛車牌號碼KX-936號貨櫃車，沿臺北縣汐
    止市○○路○ 段往基隆方向行駛，未注意後方來車，撞及原
    告之女張巧霞所駕駛之車號BET-773 號重型機車後自其上輾
    過，致其當場死亡，被告則加速逃逸，經警攔停查獲。原告
    之女劉巧霞對原告有法定扶養之義務，被告己○○為被告立
    邦公司之僱用人，被告等應對原告連帶負損害賠償責任，爰
    依民法第184 條第1 項前段、第192 條、第194 條及第188
    條第1 項之規定，訴請被告連帶賠償原告喪葬費用、扶養費
    及慰撫金共新臺幣（下同）6,225,627 元及法定遲延利息等
    語。並聲明：(一)被告應連帶給付原告6,225,627 元及自起訴
    狀繕本最後送達被告翌日起至清償日止按年息5%計算之利息
    。(二)原告願供擔保請准宣告假執行。
三、被告己○○、立邦公司則以：本件車禍之發生係因張巧霞違
    規所致，被告己○○並無過失，且臺灣高等法院已判決被告
    己○○無罪，又不瞭解原告請求扶養費之計算方式，被告己
    ○○所有KX-936號貨櫃車目前殘值僅剩19萬餘元，此外，被
    告己○○名下無不動產及大筆存款，目前租屋居住，貨櫃車
    有投保強制汽車責任險及第三人責任險，第三人責任險部分
    尚未賠付係因肇事責任尚未釐清等語資為抗辯，並聲明：
    原告之訴駁回。
四、兩造不爭執之事實：
  (一)被告己○○為被告立邦公司之貨櫃車司機。
  (二)被告己○○於91年5 月17日晚間7 時20分許，駕駛車牌號碼
    KX-936號貨櫃車，沿臺北縣汐止市○○路○ 段往基隆方向行
    駛，與張巧霞所駕駛之車號BET-773 號重型機車發生車禍，
    張巧霞遭被告己○○所駕駛之貨櫃車輾過，致當場死亡。
  (三)原告為張巧霞之母，此外，尚育有張巧幸、張巧宜及張宏吉
    3 人。
  (四)原告為張巧霞支出喪葬費用441,535元。
  (五)原告已領取強制汽車責任險保險金140萬元。
  (六)原告為33年2 月21日出生，國小畢業，目前為友新企業有限
    公司負責人，名下有
  (七)被告己○○為42年10月31日出生，目前為被告立邦公司靠行
    司機，現職大貨車駕駛名下無不動產及大筆存款，目前租屋
五、得心證之理由：
    原告主張本件車禍之發生，係因被告駕駛貨櫃車未注意後方
    來車，而撞及張巧霞所駕駛之重型機車，張巧霞並因而倒地
    遭貨櫃車碾過致死等情，惟為被告所否認，並以前揭情詞置
    辯。是本件首要爭點即在於被告己○○對本件車禍之發生是
    否應負過失責任？茲分述如下：
  (一)原告認被告涉有業務過失致人於死罪嫌，係援用附於刑事案
    卷內被告己○○之供述、證人黃志銘、林金德、陳智偉、王
    玉珍、吳巧儀等人之證述、道路交通事故調查報告表、現場
    草圖、肇事現場照片、刑事警察局91年8 月1 日刑鑑字第
    0910127071號鑑定通知書、檢察官相驗筆錄、相驗屍體證明
    書、驗斷書等為其主要論據。
  (二)惟查：
    1.被告己○○就其於91年5 月17日晚間7 時20分許，駕駛貨
      櫃車，沿臺北縣汐止市○○路○ 段由臺北往基隆方向行駛
      ，途經該路段318號前之內側車道，其所駕車輛右後輪碾
      壓騎乘車號BET-773 號機車之張巧霞左腹及頭部（戴有安
      全帽），造成張巧霞當場左下腹部撕裂創傷、頭骨破裂腦
      漿外溢而死亡等情，均不爭執，前已敘明。
    2.前述檢察官相驗筆錄、相驗屍體證明書、驗斷書等項證據
      ，於法僅足供張巧霞曾經被告己○○所駕車輛輾壓後死亡
      之證明；惟查本件之關鍵厥為被告己○○關於本件車禍有
      無過失，關乎此，前述檢察官相驗筆錄、相屍體證明書、
      驗斷書等項並非適合之證明。另刑事警察局91年8 月1日
      刑鑑字第0910127071號鑑定通知書主要係針對被告己○○
      所駕駛之車輛確曾與張巧霞所騎乘之機車碰撞之事實加以
      證明，惟如前述，關於此部分被告己○○自始並不否認，
      被告己○○所爭執者僅係其關於本件車禍並無過失責任，
      是關乎被告己○○有無過失責任部分，前述刑事警察局之
      鑑定通知書亦非適合之證明。另證人即事故發生後曾至現
      場採證之警員黃志銘之證述，係關於其至現場後曾發現張
      巧霞機車倒地後方留有三段刮地痕等語，惟被告己○○對
      於其所駕駛之車輛曾與張巧霞所騎乘之機車碰撞之事實並
      不否認，業如前述，則張巧霞之機車遭撞擊後，依物理作
      用其定會產生向前滑行之效果，而於地上留下刮地痕，而
      如前述，被告所爭執者係其關於本件車禍並無過失責任，
      是關乎被告有無過失責任之部分，證人黃志銘之證述，就
      關於本件車禍碰撞時，被告有無過失責任之部分，亦非適
      合之證明，均先此敘明。
    3.證人吳巧儀雖於本院93年度交訴字第7 號刑事案件審理時
      到庭證稱：「我跟那個女孩是直行，她的車速比我快一點
      ，當時剛好有紅燈，她往我右側切到左邊，她的左邊有一
      台砂石車，砂石車的右邊有一小客車，她騎在在砂石車跟
      小客車的中間，她是撞到小客車的車尾，倒在砂石車輪胎
      前的空間，她還來不及爬起來就變燈號了，砂石車就開過
      去輾到她」「砂石車跟小客車之間的距離可以容納一台重
      型機車過去」「在變燈號之前，小客車與砂石車都是停止
      的」「砂石車的位置是在車道的左邊，砂石車的左邊沒有
      其他的車輛」「她幾乎是在鑽車，我有看到她的腳卡到」
      「因為我回去之後有想，她是在車尾的斜角有倒下來，她
      應該是有撞到倒下來，我可以明確肯定的說她有撞到。至
      於她的身體還是車子撞到（小客車），我不是很確定」「
      她是倒在右後前輪之前的鐵桿，因為我有聽到她的安全帽
      撞擊鐵條的聲音。（指相字卷汐止分局函附12頁照片9 、
      10的防捲入裝置橫桿）」「死者的頭部被壓到」「我不清
      楚機車的部分有無被聯結車壓到，當我看到她爬不起來，
      變燈之後我就轉向，因為我不敢看」「聯結車還是原本的
      車道，就是靠近中間分隔線的車道，因為後來我回頭看的
      時候，貨櫃車還是在它的那個車道」「因為我等於是在砂
      石車與小客車的中間，她是在我的右側，她要過去，她撞
      到小客車的車尾才倒地」「我當時是在死者左後方的位置
      」「我沒有注意聯結車有無要變換車道的跡象」「小客車
      的位置在外側車道」「紅燈快要停車的時候我才注意到半
      聯結車。我注意到它時，它已經停下來了，那時它距離我
      約我與法庭的法台之間的距離約二公尺多，我有跟它保持
      安全距離，我是在行進中，被害人的的機車切到我前面，
      我與被害人的機車沒有發生擦撞的情形」「當那個女孩子
      撞到小客車的車尾時我才注意該車」「事後我沒有注意到
      該小客車的行向動態，因為那個女孩倒下之後，車子要動
      時，我就迴轉到路邊不敢看，然後就聽到一堆尖叫聲，之
      後我再轉回原來的行向再往前駕駛」「我是肯定她有撞到
      ，但是沒有很大的聲音，因為周圍的引擎聲還是很大的」
      「（問：為何認為被害人有撞到小客車？）摩托車的右側
      撞到小客車的車尾，她要向右倒的時候，看到她的左腿撐
      一下，但撐不下，人就倒地，她沒有滑行」「機車停車的
      位置是在小客車與砂石車之間，我的機車還沒有到砂石車
      的車尾」「我在白線的右邊，我是在小客車的左後方」「
      我有看到她的車身有撞到小客車，她的反應用左腳撐一下
      」「她的機車是經過小客車的車尾一半的地方就撞到了」
      「她的機車是直接倒下來」「她撞到小客車時正左邊倒下
      來，沒有往前」「她倒地到聯結車起步之間約有五秒鐘左
      右，當時小客車也沒有任何的動作」「他壓到被害人的聲
      音很大，我有把耳朵摀著都很大，當時我距離死者的距離
      有四公尺左右，我看到那個女的倒下時，紅燈轉亮時砂石
      車輪胎已經啟動了，我就覺得會發生事情了，然後我就快
      就轉向了，就聽到很大的聲音，當時我的機車已經停了，
      當天我有帶安全帽，那個聲音大概一下下而已，但尖叫聲
      很多」「路邊的人在尖叫，應該是檳榔西施在尖叫，路邊
      有很多檳榔攤」「聯結車是在內側車道，就當時半聯結車
      我注意時，它沒有過來路邊的外側，到輾壓的時候都是在
      內側」「對的，我是有一段時間沒有看到現場發生的狀況
      ，我發現那個女生倒下來，她距離輪胎很近，我看到輪胎
      轉動我就轉向，中間有一段時間，我沒有看到現場的狀況
      及貨櫃車的行向，我還聞到血腥味，還聽到尖叫聲，沿路
      上一直聽到人在講這件事情」「機車倒的的方向，車頭是
      斜的，斜向砂石車那邊，往我自己西北的方向」「她撞到
      以後，大概是肩膀以上在輪胎裡面。我第一個是注意小客
      車，她倒下來就注意聯結車」「死者是撞到聯結車的橫桿
      即右後前輪的前方」「我記得警察與檢察官他們問我小客
      車有無動？他們不是問我被害人的機車有無卡到小客車，
      警察、檢察官問我小客車後車燈是什麼顏色，我可以肯定
      小客車是不動的狀況，而且他的後車燈是亮著，到底是煞
      車燈還是後車燈我不確定，我看到小客車輪胎沒有動」「
      我沒有聽到煞車聲」「我一開始看到的時候，我們旁邊沒
      有什麼車，我的車速大概三、四十公里，她的車速比我快
      ，她從我後面直接過來，當時我們距離紅綠燈還有一段距
      離。我被她嚇一跳，我還有一點煞車」等語在卷（詳見卷
      附本院93年度交訴字第7 號刑事案件93年6 月14日審理筆
      錄）。
    4.惟證人吳巧儀於91年5 月17日警詢中則係陳稱：「我於91
      年5 月17日19時左右騎乘RQX-660 號輕機車與死者張巧霞
      騎著BET-773 號重機車同方向（臺北與基隆方向）但我在
      死者張巧霞後方，行經到臺北縣汐止市○○街路○ 段318
      號前時，我有看見一部自小客在外車道及該肇事貨櫃曳車
      （KX-936）車板（車號FX-06 號）在內車車道，均在行進
      中，結果死者張巧霞騎乘RQX-660 號（應係BET-773 號之
      誤）重機車突然倒地，就被該貨櫃曳引車右後輪輾過，當
      時我與死者所騎乘的BET-773 號距離約1 至2 公尺，而我
      在死者左後方」等語；是足見證人關於本件被告己○○所
      駕駛之車輛於輾壓張巧霞之前是否是在停等紅燈，或被告
      己○○所駕駛之車輛於輾壓張巧霞時係在行進間或剛起步
      之證述，前後所述並不一致，惟因證人吳巧儀之警詢筆錄
      係於本件車禍甫發生之後1 小時即行製作，證人吳巧儀於
      本院93年度交訴字第7 號刑事案件審理中到庭接受詰問，
      則係於該車禍發生後2 年餘之93年6 月14日，證人關於該
      車禍發生經過之記憶及供述，客觀上應以其於警詢中之供
      述較為可信。另參以另證人林金德雖於本院93年度交訴字
      第7 號刑事案件審理中及臺灣高等法院94年度交上訴字第
      8 號刑事案件審理中經傳未到，惟其於91年5 月17日警詢
      中亦陳稱：「我於91年5 月17日19時左右站在臺北縣汐止
      市○○路○ 段329 號門口後外看，朝臺北縣汐止市○○路
      ○ 段318 號方向看，便看到一件交通事故。當時情形時是
      看見一部機車行駛進入一部貨櫃車（貨櫃顏色為暗紅色)
      與一部自小客車（顏色為紅色，車號不清楚）車陣當中（
      當時這兩部車為併排狀態）當時也正好號誌燈由紅燈轉換
      成綠燈的時候，號誌燈變成綠燈時貨櫃車起步往基隆方向
      行駛，該貨櫃行駛不久便聽兩聲碰、碰（很大聲），之後
      我就一直注意該部貨櫃車的行駛方向（往基隆方向行駛）
      不久便看到二位巡邏員警由基隆往臺北方向行駛，行經我
      站的地方... 」等語（詳見卷附相驗卷第10頁正、反面）
      ；另證人陳智偉於同日警詢中亦陳稱「... 當時現場車況
      為剛起步，時速約30公里左右... 當時大同、汐萬路口有
      點塞車，正在起步行進狀態... 」等語（見卷附相驗卷第
      14頁正、反面）。足證本件車禍發生之際，被告己○○所
      駕駛之車輛確係在行進間無訛，被告己○○此部分之辯解
      即非不可採信。
    5.按機器腳踏車行駛之車道，在已劃分快慢車道之道路雙向
      車道，得在最外側快車道行駛，並不得在道路上蛇行，道
      路交通安全規則第99條第1 項第2 款、第2 項分別定有明
      文。依卷附道路交通事故調查報告表所示，本件事發之路
      段為雙向，且劃有快慢車道分隔線，足見本件事發路段為
      已劃分快慢車道之雙向道路；再依卷附道路交通事故調查
      報告表之現場圖所示，張巧霞之頭部倒躺處極近內、外車
      道之分隔線，而張巧霞所騎乘機車之後輪距內、外道之分
      隔線0.8 公尺，再參以證人吳巧儀於本院93年度交訴字第
      7 號刑事案件審理中之證述及證人林金德於警詢中之證述
      ，足證張巧霞於事發前確係在該路段快車道之內外車道之
      間穿梭，自被告己○○所駕駛車輛之後方靠近被告己○○
      所駕駛之車輛，並先與在外側行駛之不明自用小客車擦撞
      後，再人車向左傾倒於正行進間之被告己○○所駕車輛之
      右後輪間而被輾壓致死。卷附臺灣省臺北縣區車輛行車事
      故鑑定委員會91年10月21日北鑑字第911193號函亦同此認
      定。
    6.本件車禍發生之經過既如前述，則衡諸常情，被告己○○
      對於發生於其駕車行進間，自其駕駛車輛後方而來，在內
      外快車道間穿梭，續則突因與其他同向而行之車輛擦撞始
      向左傾倒於其所駕駛車輛之右後輪間之張巧霞車輛，客觀
      上實無從注意防範。被告己○○對於該車禍之發生既無從
      注意防範，則於法被告己○○即無應注意、能注意而未注
      意之過失情事，自尚難遽令其負擔過失責任。臺灣高等法
      院94年度交上訴字第8號刑事判決亦同此認定。
  (三)本件原告既無法證明被告己○○對於本件車禍之發生有何故
    意或過失情事，則原告主張被告己○○駕車不慎撞及其女張
    巧霞所駕駛之機車，並使張巧霞遭碾壓致死，應屬民法第
    184 條第1 項前段之侵權行為，亦無從證明，從而，原告依
    據民法第184 條第1 項前段、第192 條、第194 條及第188
    條之規定，訴請被告連帶賠償原告喪葬費用、扶養費及慰撫
    金共6,225,627 元及法定遲延利息，即屬無據，為無理由，
    應予駁回。原告既受敗訴之判決，其假執行之聲請，即失所
    附麗，應併予駁回。
六、本件判決基礎已臻明確，兩造其餘之攻擊防禦方法及訴訟資
    料經本院斟酌後，核與判決不生影響，無一一論述之必要，
    併予敘明。
據上論結，原告之訴為有理由，依民事訴訟法第78條，判決如主
文。
中　　華　　民　　國　　94　　年　　7 　　月　　4 　　日
                  民事第二庭  法  官  張國勳
以上正本證明與原本無異。
如對本判決上訴須於判決送達後20日內向本院提出上訴狀。
中　　華　　民　　國　　94　　年　　7 　　月　　8 　　日
                              書記官  秦慧綺
